臺灣高等法院臺中分院刑事判決　　　　　　　　　　九十三年度上訴字第七九八號
　　上　訴　人
　　即　被　告　乙○○
　　指定辯護人　本院公設辯護人　丁○○
右上訴人因公共危險等案件，不服臺灣台中地方法院九十三年度訴字第一一六號中華
民國九十三年五月五日第一審判決（起訴案號：臺灣台中地方法院檢察署九十二年度
偵字第二二四○七號、九十二年度偵字第二三二一四號；移
年度偵字第一五七號），提起上訴，本院判決如左：
      主  文
上訴駁回。
      事  實
一、乙○○於民國九十二年間因竊盜案件，經原審法院判處有期徒刑四月確定，甫於
    九十二年九月十一日執行完畢。詎仍不知悔改，復基於意圖為自己不法所有之概
    括犯意，先於九十二年十一月十四日上午六時二十分許，乘己○○外出未將坐落
    臺中市北屯區仁美七巷三六號住宅大門上鎖之際，侵入該住宅內（侵入住宅部分
    未據告訴），竊取己○○所有時值新臺幣（下同）一千六百八十元之ＮＯＫＩＡ
    牌三三五○型之藍色行動電話手機《內含ＳＩＭ卡》一支及手機皮套內之一千五
    百元，得手後，因該手機須輸入密碼而無法使用，即將該手機帶至臺中市○○區
    ○○路與崇德十二路之經營手機修理買賣之路邊攤詢問，經老闆告知無密碼即無
    法使用，旋將該ＳＩＭ卡丟棄於臺中市○○區○○路與崇德十二路路口附近，後
    將前開手機以一千元之代價出售予臺中市○區○○路四段三七五號不知情之中古
    手機店負責人杜炤德，嗣經己○○至前開崇德路口之路邊攤洽詢得知，並於前開
    地點尋得ＳＩＭ卡後報警，經警帶同乙○○至前開杜炤德所經營之手機店查證，
    獲悉上情。乙○○復承前之概括犯意，於同年十一月十六日十八時五十分之夜間
    ，乘戊○○在臺中市○○區○○路二段一六七巷二九號住所外整理垃圾門未上鎖
    之際，侵入上開住處內，竊取內裝有零錢硬幣一千零一十元之鐵罐子一個，放置
    於口袋中，得手後欲騎乘單車離開之際，為戊○○撞見，高呼「小偷」，由盧邦
    雄及姓名年籍不詳之男子，合力將乙○○攔下，並在其口袋內搜出戊○○所有前
    開裝有零錢硬幣一千零一十元之鐵罐一個，乙○○則趁機逃離。乙○○又於同日
    （十六日）二十二時二十分許，前往臺中市北屯區仁美里仁美七巷四十四號丙○○住處，欲找丙○○要香煙，經丙○○之母張芷告知丙○○已就寢後離去；約過
    十分鐘又至丙○○上址住處，欲找丙○○，丙○○聞聲即至門外，並斥其返回家
    。詎乙○○竟因此而心生不滿，隨另基於放火燒燬現供人使用住宅之犯意，於該
    日二十三時三十分許過後約三分鐘內，持所有以寶特瓶裝之汽油一瓶，並於瓶中
    放入所有油漬布一條，返回丙○○住處外，點燃油漬布後將該內裝汽油之寶特瓶
    往丙○○住處丟擲，落入丙○○停放機車之庭院引燃，丙○○聞聲隨即以木板撲
    蓋救火，並立即出門查看，適見乙○○朝其位於臺中市北屯區仁美里仁美七巷三
    二號之住處逃離，即尾隨在後，見乙○○進入其家中並往後門方向跑去，丙○○
    因無從進入始返回住處幫忙救火，幸經鄰居王元僚之妻持滅火器協助滅火始未引
    燃在旁之機車致住宅燒燬，嗣經警於現場扣得燃燒過之寶特瓶一個、油漬布一條
    等物。
二、案經臺中市警察局第五分局報請臺灣臺中地方法院檢察署檢察官偵查起訴及移送
    併案審理。
      理  由
一、訊據被告乙○○坦承於九十二年十一月十四日上午六時二十分許，乘己○○外出
    未將坐落臺中市北屯區仁美七巷三六號住宅大門上鎖之際，侵入該住宅內，竊取
    己○○所有時值一千六百八十元之ＮＯＫＩＡ牌三三五○型之藍色手機一支之事
    實，並經證人即被害人己○○於原審審理時結證明確，復經證人即中古手機店負
    責人杜炤德於警詢時證述：ＮＯＫＩＡ牌三三五○型，係乙○○於九十二年十一
    月十四日拿到店裏以一千元之代價賣給伊的等語甚詳，並有被告當時所書立之讓
    渡切結書、己○○領回ＳＩＭ卡所出具之贓物保管收據、被告至該中古手機店出
    售贓物經錄影翻拍之照片等附卷可稽（詳見偵字第一五七號卷第十九頁），此部
    份事證已明；被告於警詢、偵查、原審堅詞否認竊取手機，係圖卸之詞，自非可
    取。至被告雖否認其竊得之財物中尚有現金一千五百元，然證人己○○已於原審
    審理時證述其失竊之財物除前開手機外，尚包含放置在手機套內之現金一千五百
    元，該一千五百元既放置在手機套內，被告於竊取手機時，豈有未將該一千五百
    元併予竊走之理！所辯亦係圖減輕刑責之詞，尚非可取，此部份之犯行亦堪認定
    。
二、次訊之被告對於九十二年十一月十六日竊取被害人戊○○所有內裝零錢硬幣一千
    零一十元之鐵罐子一個及同日放火燒燬被害人丙○○住處未遂之犯行，則矢口否
    認，並辯稱：伊於九十二年十一月十六日中午到中國醫藥學院看病，回來吃藥又
    喝酒，晚上七點半吃完藥之後，已經很昏睡了，以後發生之事情均不記得了云云
    。惟查：
  (一)被告確於九十二年十一月十六日十八時五十分許之夜間侵入戊○○前開住處，竊
    得內裝零錢硬幣一千零一十元之鐵罐一個等情，業據證人戊○○於原審審理時證
    述：九十二年十一月十六日下午六時五十分許，伊在興安路二段一六七巷二九號
    家門外倒垃圾，看見被告從伊家中跑出來，騎單車要跑走，伊即大叫小偷，並拉
    住被告的褲子，另一路人盧邦雄拉住單車，還有一不知姓名之路人擋住車頭將被
    告攔下，伊即從被告口褲中取出，內裝零錢硬幣一千零一十元零錢之錢罐一個等
    語明確，核與證人盧邦雄即現場幫忙攔阻被告之人於原審證稱：伊那時正在散步
    ，突然聽到戊○○大喊：「有小偷」，就看到戊○○拉住被告的褲子，有一人擋
    在單車前，伊是從後面拉住被告的單車，被告沒有反抗，戊○○從被告的褲子裏
    取出一個錢罐等語相符，並有前開零錢罐及零錢照片一張在卷可佐（詳見偵字第
    二三二一四號卷第十二頁），足見證人戊○○所述乃信而有徵。又九十二年十一
月十六日之日沒時間為十七時十一分，此亦有交通部中央氣象局編印之九十二年
    台中地區日出日沒時刻表在卷可查。
  (二)被告於上開時間至丙○○住處外，以油漬布引燃裝有汽油之寶特瓶，朝丙○○住
    處內丟擲，落入丙○○停放機車之庭院引燃，經丙○○及時發現以木板撲蓋救火
    ，並經鄰居王元僚之妻持滅火器撲滅，幸未釀成大禍等情，業據告訴人丙○○於
    偵查中指稱：被告於上開時間第一次來的時候，伊要母親告訴被告伊已經就寢，
    被告說要向伊要香煙，伊母親告訴被告說沒有香煙，被告就走了，過十分鐘後被
    告又來，在那裡叫，伊出來問被告何事，被告說要帶伊一起去找工作，伊說已經
    在上班了，被告一直說好好好，然後就走了，至深夜十一時三十分許伊熄燈，不
    到三分鐘就聽到碰的一聲，伊住處院子就著火了，伊第一個動作就衝出去，用板
    子壓在火上，打開門跑出去看到被告正要進去他家的門，伊就去他家的門口，看
    到被告從後門跑走，伊就回去救火，隔壁鄰居也拿滅火器滅火等語甚詳（詳見偵
    字第二二四○七號卷第四三頁）。丙○○於原審審理時經以證人身接受詰問時亦
    證稱：被告到伊住處來找伊，因伊隔日要上班，伊母親張芷即要伊不要回答，直
  接問被告何事，被告說要香煙，伊母親回答，沒有香煙，被告即離開，然約經過
    十分鐘，被告又來叫伊，伊就直接開門問被告何事，被告說要伊一起去找工作，
    伊說已有工作，就叫被告回去睡覺，被告回去後，伊不太敢睡覺，深夜十一時三
    十分左右伊聽到有人走動的聲音，後沒多久就聽到碰一聲，就看到火光，伊拿東
    西一蓋，就立刻跑出門，便看到被告跑進他家，伊就對伊母親大喊：「失火了」
    ，並追到被告住處，當時前門已經被鎖，從他家鐵門上方，看到被告往後門的方
    向跑，伊就趕快回來，隔壁王元僚的太太拿滅火器來幫忙滅火，起火點在機車的
    右方，附近有二台機車，機車停在院子裡面、牆壁的前方，起火點與住宅牆壁、
    門口距離約一公尺等語屬實（詳見原審卷第八六、八八頁）。另證人張芷即丙○○之母於原審亦證述：被告來找伊兒子丙○○要香煙，伊跟他說沒香煙，被告就
    走了，但沒多久他又來叫伊兒子，伊兒子丙○○就出去要趕他回去，後來伊有站
    在庭院看，但他都不離開，伊兒子約趕了五、六分鐘，被告才走，後來不知多久
    ，就聽到外面有觸碰鐵門的聲音，伊去滅火，隔壁王元僚的太太也來幫忙滅火等
    語（詳見原審卷第八九、九○頁）。再證人即住居於臺中市北屯區仁美里仁美七
    巷四二號之街坊鄰居王元僚先於警詢時陳稱：「（火災發生時你有無聽到任何聲
    響？）有聽到一聲碰的聲音，並聽到丙○○在罵乙○○為何到我家縱火」、「（
    當火災發生時由何人救火？）當時是我太太拿滅火器前往救火」（詳見偵字第二
    二四○七號卷第五一頁反面）；於偵查時復結證稱：當晚丙○○跟乙○○在吵架
    ，丙○○罵乙○○，乙○○又走掉，後來發生火災，伊跑出來看，看到乙○○牽
    腳踏車從後面走掉了，當時渠等在喊失火了，乙○○他也不救火，後來警察就去
    抓他回來等語明確（詳見偵字第二二四○七號卷第六二頁）。查，被告既於事發
    前曾與丙○○發生些微之口角，之後丙○○住處即遭丟擲引燃之汽油，另丙○○
    住處（即臺中市北屯區仁美里仁美七巷四十四號）遭縱火後，丙○○立即衝出查
    看之際，即發見被告往其住處（臺中市北屯區仁美里仁美七巷三十二號）方向逃
    開，旋尾隨被告直至被告進入同巷三十二號之住處，而丙○○與被告係認識多年
    之友人，業據被告供述在卷，衡情丙○○當不致有所誤認。從而，足認丟擲引燃
    內裝汽油的寶特瓶之人，應係被告無誤。又前開丙○○住處遭丟擲引燃後，經王
    元僚之妻持滅火器協助撲滅，方不致燒燬住宅乙節，亦據證人丙○○於原審證述
    在卷。此外，復有縱火現場照片六張、現場環境照片九張在卷（詳見原審卷第一
    五四頁至一五六頁、四四頁至四七頁、五○頁），及燃燒過之保特瓶一個、油漬
    布一條扣押足佐，本件確係被告所縱火應至臻明確，被告否認縱火應不足採。證
    人王元僚嗣於原審交互詰問時證稱：伊並未看到被告騎車走掉，雖聽到丙○○在
    罵，但不知道他在罵誰云云（詳見原審卷第九三頁），與其於警詢、偵查所述不
    符。查，證人王元僚於警詢之陳述，固屬審判外之言詞陳述，然其於警詢時距離
    案發時間較近，記憶當較清晰深刻，且衡情較少有利害關係之考量，該警詢筆錄
    復經其親自閱覽無誤後始簽名捺印，本院認證人王元僚於警詢時之陳述具有可信
    之特別情況，且為證明犯罪事實存否所必要，自得為證據。證人王元僚於原審所
    證顯係事後迴護被告之詞，尚不足採。
  (三)被告雖辯稱：伊於九十二年十一月十六日中午到中國醫藥學院看病，回來吃藥又
    喝酒，晚上七點半吃完藥之後，已經很昏睡了，以後發生之事情均不記得了云云
    然經原審向中國醫藥大學附設醫院函詢被告於九十二年十一月十六日至該院就診
    之狀況及該院開立之處方藥物對精神意識方面是否會產生影響等情，該院覆函表
    示：「1.病人乙○○曾於九十二年十一月十六日至本院急診室就診，因吸食強力
    膠壹週，腹痛腹瀉壹日，及失眠至急診室就診。其診斷為藥物成癮。2.有開立藥
    物處方，共肆種藥物給予，給予三天份量，其藥名，作用如下：Ｂｕｓｃｏｐ
    ａｎ：腸胃道平滑肌鬆弛劑，對意識無影響。Ｓｃａｎｏｌ：止痛藥，對意識
    無影響。ｍｕｃａｉｎｅ：胃藥，對意識無影響。Ｓｔｉｌｎｏｘ：鎮靜安
    眠，每天一顆睡前使用，對意識影響為嗜睡、鎮靜，不會產生幻覺。」等語，此
    有中國醫藥大學附設醫院九十三年二月二十五日院歷字第九三○二○六七六號函
    及其所檢附之病情說明、病歷影本在卷可參（本院卷第五一至五七頁）。可知被
    告於九十二年十一月十六日晚間縱有服用該院所開立之處方藥物，該藥物均無使
    人產生意識不清、幻聽、幻想而引發不良舉措行為之效力，故被告所辯係因藥物
    之影響均不記得云云，顯屬無據，且益徵被告刻意迴避隱藏前開事實之意圖，另
    被告亦未能證明其於當晚有喝酒致很昏睡之情，而其於本院辯稱當晚七點半的時
    候吃藥並喝酒致很昏睡，然其何以對於發生於當晚六點五十分之竊取戊○○所有
    財物之事，亦稱不記得，更徵所辯相互矛盾之情！
  (四)公訴意旨認被告放火所用之汽油係被告於九十二年十一月十六日二十二時二十七
    分許至安泰加油站所購買，並提出安泰加油站之監視錄影帶一捲為證。惟經本院
    當庭勘驗該錄影帶結果為：該錄影帶播放時係自動快速播放，因速度太快無法分
    辨正常速度下之人、事、地、物，經記明筆錄可稽（詳見本院卷第八○頁）；另
    原審亦曾勘驗安泰加油站監視錄影帶於九十二年十一月十六日二十二時二十五分
    至二十七分畫面及同日二十三時二十五分至二十七分畫面，前者畫面情形為：右
    上角有一部小客車在加油，右下角有一輛大客車在加油，左上格與左下格均無車
    輛加油；後者畫面情形為：右上角有一部小客車停放，左上格有一輛機車在加油
    ，左下格與右下格均無車輛加油（詳見原審卷第九八頁），是公訴人犯罪事實就
    此部分所載容有誤會。然被告確曾至加油站購買汽油，此業據其於原審羈押訊問
    時供明在卷（詳見原審聲羈卷第五頁正面）；至被告係於何時、何地購買汽油一
    節，並非公訴人起訴放火未遂罪之主要構成要件事實，故被告縱未於九十二年十
    一月十六日二十二時二十五分至二十七分及九十二年十一月十六日二十三時二十
    五分至二十七分至前開勘驗畫面所示之安泰加油站之加油機購買汽油，亦無足直
    接證明或推論前開時間在丙○○住處，丟擲引燃裝有汽油之寶特瓶之行為人非被
    告。是以，前開勘驗內容所載之事實，仍無礙於本院就犯罪構成要件事實之認定
    ，附此敘明。
  (五)綜上所述，被告上開所辯，均不足採信，本件事證明確，被告犯行堪以認定，應
    依法論科。
二、核被告所為，竊取己○○所有ＮＯＫＩＡ牌三三五○型之藍色手機及一千五百元
    部分，係犯刑法第三百二十條第一項之竊盜罪；於九十二年十一月十六日十八時
    五十分許之夜間侵入戊○○前開住處，竊得內裝零錢一千零一十元之鐵罐一個部
    分，係犯刑法第三百二十一條第一項第一款之夜間侵入住宅竊盜罪，公訴人認被
    告此部份所為尚成立刑法第三百零六條第一項無故侵入住宅罪嫌，然夜間侵入住
    宅竊盜罪已包含無故侵入住宅罪之罪質，自無復論以無故侵入住宅罪之餘地（況
    被害人戊○○亦未就無故侵入住宅部分提出告訴），公訴人所認容有未洽；再其
    引燃裝汽油之寶特瓶，朝丙○○之住處丟擲，落入丙○○停放機車之庭院引燃，
    經及時撲滅，始未波及該棟房屋之整體結構，此部份所為，係犯刑法第一百七十
    三條第三項、第一項之放火燒燬現供人使用住宅未遂罪。其先後二次竊盜之犯行
    ，時間緊接，所犯構成要件相同，顯係基於概括犯意為之，為連續犯，應以一罪
    論以較重之夜間侵入住宅竊盜罪，並加重其刑。被告所犯連續於夜間侵入住宅竊
    盜罪、放火燒燬現供人使用住宅未遂罪，犯意各別，行為互殊，應予分論併罰。
    被告曾於九十二年間因竊盜案件，經原審法院判處有期徒刑四月確定，甫於九十
    二年九月十一日執行完畢之事實，有臺灣臺中地方法院檢察署刑案資料查註紀錄
    表，臺灣高等法院被告全國前案紀錄表在卷可按，其於刑之執行完畢後五年以內
    再犯本件有期徒刑以上之罪，為累犯，均應依刑法第四十七條之規定加重其刑（
    刑法第一百七十三條第一項法定本刑中無期徒刑部分依法不得加重），竊盜部分
    並遞加重之。被告上開放火行為未發生燒燬住宅之結果，為未遂犯，爰依刑法第
    二十六條前段之規定，減輕其刑；上開放火未遂部分有加重、減輕事由，依法應
    先加重後減輕之。被告竊取己○○所有ＮＯＫＩＡ牌三三五○型之藍色手機及一
    千五百元之犯行部分（臺灣臺中地方法院檢察署九十三年度偵字第一五七號移送
    原審併案部分），雖未經起訴，惟被告此部份犯行與經起訴之夜間侵入住宅竊盜
    之犯行間，有連續犯之裁判上一罪關係，為起訴效力所及，本院自得併予審理。
    原審因而適用刑法第五十六條、第三百二十一條第一項第一款，第一（據上論結
    欄誤繕為二，應予更正）百七十三條第三項、第一項、第二十六條前段、第四十
    七條、第五十一條第五款之規定，並審酌被告正值壯年，惟不思以己力工作獲取
    生活所需，而連續竊取他人所有之財物，實無足取，惟其所竊得之物品價值非高
    ，又竊得裝有零錢硬幣一千零一十元之鐵罐一個，業經所有人取回，所造成之經
    濟上之損害輕微，及被告因細故即對友人之住處放火，手段非和平，且具有相當
    危險性，影響公共安全甚巨，及其犯後之態度並非良好，與其所生損害等一切情
    狀，分別量處被告竊盜部分有期徒刑拾月、放火燒燬現供人使用之住宅未遂部分
    有期徒刑參年拾月，並定應執行之刑為有期徒刑肆年陸月。核原判決認事用法尚
    無違誤，量刑亦稱妥適，被告上訴意旨仍執陳詞否認竊取被害人戊○○所有財物
    及縱火未遂之犯行，指摘原判決不當，為無理由，應予駁回。而扣押之寶特瓶一
    個、油漬布一條係被告持以放火之物，已經本院認定如前，被告又未具體指明係
    屬何人所有之物，當屬被告所有，惟該寶特瓶已因縱火而燒熔，有照片在卷可憑
    ，該等物品業已成待廢棄之物，尚無因預防犯罪而有沒收之必要；原審就扣押之
    寶特瓶一個、油漬布一條亦未諭知沒收，理由雖與本院所認定者有所不同，然結
    論則無不一，爰予補充敘明。
據上論結，應依刑事訴訟法第三百六十八條，判決如主文。
本案經檢察官甲○○到庭執行職務。
中      華      民      國      九十三      年      九      月    二    日
                                    臺灣高等法院臺中分院刑事第四庭
                                          審判長法  官  洪  耀  宗
                                                法  官  劉  登  俊
                                                法  官  江  德  千
右正本證明與原本無異。
竊盜部分不得上訴。
縱火未遂部分得上訴。
如不服本判決應於收受送達後十日內向本院提出上訴書狀，其未敘述上訴之理由者並
得於提起上訴後十日內向本院補提理由書（均須按他造當事人之人數附繕本）。
                                                書記官  吳  麗  琴
中      華      民      國      九十三   年       九      月     二     日
【附錄論罪科刑法條】
刑法第三百二十一條第一項第一款：
犯竊盜罪而有左列情形之一者，處六月以上、五年以下有期徒刑：
一  於夜間侵入住宅或有人居住之建築物、船艦或隱匿其內而犯之者。
刑法第一百七十三條第一項、第三項：
放火燒燬現供人使用之住宅或現有人所在之建築物、礦坑、火車、電車或其他供水
  、陸、空公眾運輸之舟、車、航空機者，處無期徒刑或七年以上有期徒刑。
第一項之未遂犯罰之。                                                  Ｉ
